【裁判字號】    91,交易,510
【裁判日期】    921231
【裁判案由】    過失傷害
【裁判全文】
臺灣高雄地方法院刑事判決                        九十一年度交易字第五一號
    公  訴  人  臺灣高雄地方法院檢察署檢察官
    被      告  甲○○
    選任辯護人  王叡齡律師
                林春華律師
右列被告因過失傷害案件，經檢察官提起公訴（九十一年度偵字第七七一四號），本
院判決如左：
    主  文
甲○○因過失傷害人致重傷，處有期徒刑肆月，如易科罰金，以參佰元折算壹日。
    事  實
一、甲○○領有普通小型車駕駛執照，於民國九十年十月二十三日上午，駕駛車牌號
    碼ＹＫ─五四九六號自小貨車（車主：俊源企業），沿高雄市○○區○○街由東
    往西方向之快車道行駛，嗣於同日上午八時二十五分許，甫通過右昌街、軍校路
    口，行經該街『左楠高幹六五號』電線桿前，本應注意『汽車交會時，會車相互
    之間隔不得少於半公尺』，而當時天候晴，日間光線充足，視距並非不良，柏油
    路面乾燥無缺陷，亦無其他障礙物，且依其智識、能力亦無不能注意之情事，詎
    於行經前開路段時，疏未注意及此，適有許江泉騎乘車牌號碼ＸＩＬ─四五七號
    重型機車，沿右昌街由西向東直行而至，亦疏未注意前開會車規定，略為越過行
    車分向線（即黃虛線），致兩車交會時，甲○○所駕駛之自小貨車左前部位（靠
    近保險桿）與許江泉所騎乘機車之左前擋泥板下方邊緣擦撞，許江泉因而人車倒
    地，並受有頭部外傷併腦震盪、左手小指指骨開放性骨折及肌腱斷裂、左膝挫傷
    併皮膚壞死、左側中大腦動脈梗塞併腦中風等傷害，致生右側肢體癱瘓、失語等
    重傷害。甲○○於肇事後犯罪未被發覺之前，主動向現場處理車禍員警坦承肇事
    ，並願接受裁判。
二、案經許江泉訴由高雄市政府警察局楠梓分局報告臺灣高雄地方法院檢察署檢察官
    偵查起訴。
    理  由
一、訊據被告甲○○坦承於右揭時、地，與告訴人許江泉發生車禍之事實，惟否認有
    何過失重傷害犯行，辯稱：當時在正常車道行駛，而告訴人則直接越過其行駛之
    車道，撞擊點係在雙黃線上，非黃虛線上，伊並無過失；況告訴人異常衝入對向
    車道，應係肇事前已發生中風所致，告訴人所受腦中風傷害，應非車禍碰撞後所
    致等語。經查：
  (一)被告於九十年十月二十三日上午，駕駛車牌號碼ＹＫ─五四九六號自小貨車（車
    主：俊源企業），沿高雄市○○區○○街由東往西方向之快車道行駛，嗣於同日
    上午八時二十五分許，甫通過右昌街、軍校路口，行經該街『左楠高幹六五號』
    電線桿前，適有告訴人騎乘車牌號碼ＸＩＬ─四五七號重型機車，沿右昌街由西
    向東直行而至，被告所駕駛之自小貨車左前部位（靠近保險桿）與告訴人所騎乘
    機車之左前擋泥板擦撞等情。業據被告自白在卷（詳九十一年三月八日警訊筆錄
    、九十一年五月二十八日檢察官訊問筆錄），此外，復有道路交通事故調查報告
    表暨現場圖附警訊卷、肇事現場照片附本院卷可參。從而，此部分之事實，堪以
    認定。
  (二)本件車禍發生後，被告駕駛之自小貨車（下稱被告車輛）係停放在右昌街東往西
    快車道上，頭西尾東，左前輪距右昌街行車分向線一點二公尺，左後輪距一點一
    公尺，左後車角東距左楠高幹六十五號電桿與右昌街行向之垂直線二點○公尺；
    告訴人騎乘之機車（下稱告訴人機車）則倒於被告車輛後方之西往東方向快車道
    上，頭南偏西、尾北偏東，後輪距被告車輛左後角十五點二公尺，距右昌街之分
    向限制線○點五公尺，且西往東方向快車道至其機車倒放處有五點一公尺之刮痕
，刮痕起點距右昌街之行車分向線有○點一公尺等情，有前開道路交通事故調查
    報告表暨現場圖、肇事現場照片可參。由於機車遭撞擊後不會立即產生刮地痕，
    而是倒地後才會產生刮地痕，故撞擊地點與倒地刮地痕起點橫向會有差距（即機
    車輪胎底部至腳踏板高度，約二十公分至三十公分，詳後述財團法人成大研究發
    展基金會鑑定報告第十頁），因本件告訴人機車倒地後，產生五點一公尺刮痕，
    且刮痕起點位於右昌街西向東快車道上，離行車分向線僅零點一公尺，是依前開
    說明，計入撞擊地點與刮地痕起點之差距，本件車禍撞擊點應略為越過行車分向
    線數公分，即告訴人確曾騎乘機車越過該行車分向線，而遭撞及【因行車分向線
    （即黃虛線）線寬為十公分（詳道路交通標誌標線號誌設置規則第一百八十一條
    第一項、第二項規定），而刮痕起點亦離行車分向線十公分，是本件碰撞點約越
    過行車分向線十公分以內】；且係屬行車分向線路段，而非雙黃線路段【依肇事
    現場照片，刮地痕起點所在位置，係黃虛線路段（即行車分向線），而告訴人機
    車倒地位置，則在雙黃線路段之前，因告訴人機車倒地、產生刮痕及停止，均位
    於行車分向線路段，是撞擊位置應在行車分向線路段，而非雙黃線路段】。從而
    ，被告辯稱：本件車禍撞擊點係在雙黃線路段上等語，應與事實不符。
  (三)又觀之肇事現場照片，高雄市○○路西向東路段，快車道並無禁行機車之標示，
    是告訴人其騎乘機車行駛快車道，並無違規。另依道路交通標誌標線號誌設置規
    則第一百四十九條第一項第二款、第八款規定，黃虛線（即行車分向線）、雙黃
    實線等標線，功用雖均係設於路段中，用以分隔對向車道，然雙黃實線除上開功
    用外，尚有雙向禁止超車、跨越或迴轉之目的，而黃虛線則無該功能。準此，告
    訴人騎乘機車行經肇事地點，雖越過行車分向線（黃虛線），亦難遽認有違規之
    情事。從而，被告辯陳：告訴人直接越過其行駛之車道等語，雖屬真實，但無法
    因此即認被告對本件車禍之發生，並無任何過失。
  (四)再者，觀之肇事現場照片，兩車碰撞後，告訴人機車受損部位為左前擋泥板下方
    邊緣；而被告車輛受損部位則為左前車身（靠近保險桿），且兩車均呈擦痕，而
    無凹陷，顯見兩車係平行行駛中、或接近平行中，因擦撞而肇事【蓋告訴人機車
    若係垂直、車頭大幅偏左穿越該行車分向線，在被告車輛行中，則告訴人機車遭
    撞擊之位置，應係擋泥板右側，而非左側，且會有凹陷點】。從而，不論告訴人
    騎乘機車略越過行車分向線前之行車方向為何，亦不論其略越過行車分向線之目
    的為何，係欲取巧性迴避兩段式左轉規定，或另有其他想法，由於告訴人騎乘機
    車行經肇事地點時，係與被告車輛平行、或接近平行中，在劃分行車方向線之路
    段中，並未禁止對向車輛穿越之前提下，被告駕車行經該路段，自應注意會車距
    離。
  (五)按『汽車交會時，會車相互之間隔不得少於半公尺』，道路交通安全規則第一百
    條第五款定有明文。被告既考領有普通小型車駕駛執照（詳卷附駕駛人資料），
    上開規定自應知悉甚詳，且亦為其應注意並能注意之義務，則其駕車行經上開劃
    設行車分向線路段時，理應注意汽車會車距離，而當時天候晴，日間自然光線，
    視距並非不良，柏油路面乾燥無缺陷，亦無其他障礙物，此有前開肇事現場照片
    及道路交通事故調查報告表可佐，且依被告智識、能力亦無不能注意之情事。詎
    於行經該路段，與告訴人機車會車時，未保持五十公分之會車距離，致與告訴人
    機車擦撞，被告駕駛行為有過失，灼然至明。另告訴人騎乘機車行經該處，亦疏
    未注意前開道路交通安全規則第一百條第五款之規定，而有過失，惟此仍不得解
    免被告過失罪責，附此敘明。況本件經高雄市政府建設局車輛行車事故鑑定委員
    會、高雄市車輛行車事故覆議鑑定委員會及財團法人成大研究發展基金會鑑定後
    ，結果均認被告有『會車未保持適當間隔』之過失，有高雄市政府建設局車輛行
    車事故鑑定委員會九十年十二月六日九十高市車鑑字第五五五三號函、高雄市車
    輛行車事故覆議鑑定委員會九十一年七月二十九日九一高市覆字第六九九號函及
    財團法人成大研究發展基金會九十二年七月三十日（九二）成大研基建字第一五
    七一號函所檢附之鑑定意見書可憑。是被告辯稱：伊無過失等語，應屬卸責之詞
    ，不可採信。
  (六)另被告肇事後，告訴人經診斷受有頭部外傷併腦震盪、左手小指指骨開放性骨折
    及肌腱斷裂、左膝挫傷併皮膚壞死、左側中大腦動脈梗塞併腦中風等傷害事實，
    有國軍左營醫院附設民眾診療服務處九十一年三月八日第七九五號診斷證明書附
    警訊卷可參；而告訴人於九十年十月二十三日住進高雄國軍左營醫院後，經磁振
    造影檢查，證實有左側中大腦動脈梗塞併腦中風形，導致右側肢體癱瘓及失語情
    形，治療後於九十年十一月十日出院，出院時右側肢體仍癱瘓無法言語，但意識
  清楚，爾後未回診，病患之腦中風已對右側肢體造成損傷，且合併失語症，確已
    對身體造成重大之傷害，但腦中風於半年內如加以復建治療，有進步之機會等情
    ，亦有該醫院九十一年五月十六日（九一）濟言服字第一一四○號函附偵查卷（
    第九頁以下）可稽。另證人即國軍左營醫院醫師乙○○復於本院證陳：最後一次
    係於九十一年八月九日診斷告訴人，當時曾要求家屬將告訴人帶至醫院，病人手
    腳程度有進步，因之前係全癱，但仍不能獨立行走，語言有進步，但進步不多，
    由於左側中腦動脈梗塞，要回復正常不可能，而且有失語症，要恢復五成就已經
    不錯；告訴人於半年以後經診斷，要回復機會係微乎其微，所以認定為殘障（詳
    九十二年十二月二十三日審判筆錄第十頁第一行、第十一頁以下）。準此，就告
    訴人車禍發生時、現時之病狀而言，告訴人確呈右肢癱瘓及失語症，因回復機率
    微乎其微，應屬毀敗一肢以上之機能及語能，均屬重傷害甚明。
  (七)至被告復辯稱：告訴人於車禍發生前即已中風等語；而證人乙○○醫師亦證陳：
    無法判斷告訴人係車禍前、或車禍後中風，就其處理之案例而言，除本件外，其
    他均因車禍造成出血性中風，而發阻塞性中風等語（詳前審判筆錄）。惟本院審
    酌：被告自陳：告訴人騎乘機車自對向慢車道，進入伊車道等語（詳九十一年
    五月二十八日檢察官訊問筆錄）。因告訴人係大中風，如果先中風的話，係無法
    控制行車方向等情，已據證人乙○○證陳明確（詳前審判筆錄），故告訴人如於
    車禍前發生中風，在無法控制行車方向下，機車必然倒地、或傾斜，如何自對向
    慢車道駛入被告車輛車道。基於上開事實，並參以證人乙○○臨床詢問時，告
    訴人並無中風之因子（詳前開審判筆錄第八頁倒數第二行）；而告訴人經電腦斷
    層掃描，雖有『基底動脈輕微粥狀硬化』症狀，雖以告訴人年紀言，證人乙○○
    證陳係中風因子（詳前開審判筆錄第九頁第一行以下），但該症狀『輕微』，可
    否立即發生中風，已非無疑；及證人乙○○另證述：依文獻上之記載，車禍亦會
    造成阻塞型腦中風等語（詳前開審判筆錄第十頁第三行以下），本院認告訴人於
    車禍發生前，並無中風情事。被告上開辯詞，應與事實不符。
  (八)綜上，因被告過失犯行與告訴人重傷害間，顯有相當因果關係。從而，本件事證
    明確，被告過失傷害人致重傷之犯行，堪以認定。
二、核被告所為，係犯刑法第二百八十四條第一項後段之過失傷害人致重傷罪（原起
    訴書認被告係犯過失傷害罪，嗣公訴檢察官已變更起訴法條為過失傷害人致重傷
    罪）。又被告肇事後犯罪未被發覺之前，主動向現場處理車禍員警坦承肇事，並
    願接受裁判等情，業據證人即處理車禍員警丙○○於本院證陳：當時在路口實施
    交通管制，到現場處理時，被告確實主動告知係肇事者，並協助救助傷患等語（
    詳本院九十二年八月二十九日審判筆錄）。是被告業已符合自首之要件，應依刑
    法第六十二條前段規定，減輕其刑。爰審酌被告疏未注意會車距離而肇事，惟念
    其前未有前科紀錄，有臺灣高雄地方法院檢察署刑案資料查註紀錄表及臺灣高等
    法院被告全國前案紀錄表各一份在卷可參，素行尚稱良好，且參以告訴人就本件
    車禍之發生應負主要過失，告訴人所受重傷害非輕，及本件雖未達成和解，但被
    告已支付五萬元予告訴人家屬（詳警訊卷附勞資爭議協議書、本院九十二年十二
    月二十三日審判筆錄第十二頁倒數第二行）等一切情狀，量處如主文所示之刑，
    並諭知易科罰金之折算標準。【另被告雖於黃昏市場擺設攤位販賣水果，但水果
    係水果商直接送至市場，肇事車輛係俊源企業所有，被告非以該車販賣水果，當
    天係駕車至市場訪友（詳本院九十一年九月三十日及九十二年十二月二十三日審
    判筆錄），是尚難認被告係以駕駛為業務或附隨業務之人，附此敘明】
三、此外，道路交通管理處罰條例第八十六條關於『酒罪駕車』加重其刑之規定，因
    該條文係明定『酒醉』而非『酒後』，並非喝酒駕車即有該條之適用；復參以該
    條立法意旨，係酒醉者，控制能力不佳，易於發生肇事危險，故明定加重其刑，
    除讓酒醉者資以警惕外，並兼顧用路者之安全，是衡量本條『酒醉』應以駕車者
    是否已無安全駕駛能力為準。本件肇事後，經警對被告施以酒精測試，其濃度為
    每公升○點二○毫克（詳九十一年三月十五日警訊筆錄），尚未達到絕對不能安
    全駕駛之標準（即每公升○點五五毫克），且無其他積極證據足資證明本件肇事
    與被告飲酒而延緩反應能力有直接因果關係下，基於對被告有利之認定，本院認
    被告非『酒醉駕車』，附此敘明。又汽車駕駛人飲用酒類或其他類似物後其吐氣
    所含酒精濃度超過每公升○‧二五毫克，不得駕車，道路交通安全規則第一百十
    四條第二款定有明文，被告酒經濃度測試僅為每公升○點二○毫克（詳九十一年
    三月十五日警訊筆錄），尚未違反上開規定，併此敘明。
據上論斷，應依刑事訴訟法第二百九十九條第一項前段，刑法第二百八十四條第一項
後段、第六十二條前段、第四十一條第一項前段，罰金罰鍰提高標準條例第一條前段
、第二條，判決如主文所示。
中      華      民      國    九十二    年    十二      月    三十一    日
                                  臺灣高雄地方法院交通法庭
                                      審判長法官  林水城
                                            法官  陳銘珠
                                            法官  方百正
右正本證明與原本無異。
如不服本判決，應於判決送達後十日內，向本院提出上訴狀。
                                            書記官 張金蘭
中    華    民    國      九十二      年   十二      月   三十一     日
附錄本判決論罪科刑法條全文：
刑法第二百八十四條第一項前段。
因過失傷害人者，處六月以下有期徒刑、拘役或五百元以下罰金。致重傷者，處一年
以下有期徒刑、拘役或五百元下罰金。


司法院資訊處製作；財團法人民間司法改革基金會備份。
